【裁判字號】    98,消債更,312
【裁判日期】    980223
【裁判案由】    聲請更生程序
【裁判全文】
臺灣高雄地方法院民事裁定           98年度消債更字第312號
聲  請  人
即  債務人  甲○○
代  理  人  史乃文律師
上列當事人因消費者債務清理條例事件聲請更生，本院裁定如下
：
    主  文
聲請駁回。
聲請費用由聲請人負擔。
    理  由
一、本件債務人主張：伊每月收入約為新臺幣（下同）24,000元
    ，扣除每月必要之膳食費、交通費、學費、日常生活支出、
    房屋租金，以及商業保險等必要生活費支出，合計每月需支
    出為26,638元；核聲請人之債務總額為512,071 元，端靠聲
    請人之收入，顯難支付如此龐大之還款金額；經聲請人依法
    向最大債權銀行華南商業銀行（下稱華南銀行）提出協商之
    申請，因聲請人未能接受顯足以負擔之還款方案，華南銀行
    僅得於民國（下同）97年10月14日寄發前置協商不成立通知
    書告知聲請人協商不成立，故聲請人據此向本院提出更生程
    序聲請。又伊無擔保或無優先權之債務總額未逾1,200 萬元
    ，復未經法院裁定開始清算程序或宣告破產，爰向本院聲請
    更生等語。
二、按「為使負債務之消費者得依本條例所定程序清理其債務，
    以調整其與債權人及其他利害關係人之權利義務關係，保障
    債權人之公平受償，謀求消費者經濟生活之更生及社會經濟
    之健全發展，特制定本條例」；「債務人不能清償債務或有
    不能清償之虞者，得依本條例所定更生或清算程序，清理其
    債務」；「債務人對於金融機構因消費借貸、自用住宅借款
    、信用卡或現金卡契約而負債務，在聲請更生或清算前，應
    提出債權人清冊，以書面向最大債權金融機構請求協商債務
    清償方案，並表明共同協商之意旨。」；消費者債務清理條
    例第1 條、第3 條、第151 條第1 項分別定有明文。消費者
    債務清理條例立法之中心思想乃為協助陷於經濟上困境之消
    費者跳脫惡性循環之債務窘境，同時避免所衍生嚴重之社會
    問題及維持安定之社會經濟秩序；又該條例提供有更生或清
    算之程序二種手段供債務人重整其債務，妥適調整其與各相
    關債權人等間之權利義務關係，以謀求消費者經濟生活之更
    生機會，從而健全社會經濟發展。然私法上之債之關係，立
    基於當事人間之信賴關係，為現今社會經濟發展重要依歸，
    故當事人以法律行為追求己利之際，仍應慮及對造權益，並
    需考量該債之關係在社會上之輕重，且基於誠實及信用之原
    則，行使其債權及履行其債務，故債務人之消費者欲以上開
    條例調整債務關係時，自應以誠信原則為準繩，故法院僅得
    於聲請人實有不能清償債務或有不能清償之虞時，且在債權
    人與債務人於真切協商未果之後，始得居中介入兩造間為解
    決債務關係之仲裁，以免有心之人藉此條例而恣意圖謀脫免
    債務，嚴重破壞經濟流通，陷社會於道德危險之動盪，使融
    資之人因信用緊縮而無法貸得款項，徒增社會經濟動亂。
三、經查：
  (一)本件聲請人業已踐履前置協商程序，惟與最大債權銀行協商
    未果，有前置協商不成立通知書在卷可稽，合先敘明。
  (二)債務人所主張之上開事實，業據提出債權人清冊、財產及收
    入狀況說明書、財團法人金融聯合徵信中心金融機構債權人
    清冊、前置協商申請資料、戶籍謄本、家族體系表、聲請人
    及其父親之95年、96年所得清單及財政部高雄市國稅局財產
    歸屬資料清單、薪資資料、學費收據、勞健保投保資料、電
    話費帳單、水電費帳單、醫療費收據、監理站規費收據、房
    屋租賃契約、南山人壽保險單交通費收據等文書為證。本院
    復依職權函查華南銀行要求函覆與聲請人前置協商之資料暨
    還款條件，經華南銀行回函如卷所附。
  (三)本院函查華南銀行要求其說明其於前置協商時係提出何等還
    款條件，經華南銀行回函表示其將聲請人原借款金額（本金
    及利息）自596,991 元調降至502,236 元，已減免94.755元
    之利息，並提供月付7,514 元之還款條件，依此條件至多繳
    款68期即可清償等語，有該行回函在卷供參。核聲請人每月
    收入約24,000元，有聲請人所提出之薪資資料可徵；聲請人
    薪資扣除華南銀行所提出每月還款7,514 元之方案後，仍餘
    有16,487元，仍得支付以97年度高雄市每人每月最低生活費
    計算其與其父親扶養費，可徵華南銀行提供之還款方案尚屬
    合理，聲請人縱按此協商方案按期還款，並不至於造成經濟
    上之窘況，惟聲請人每月僅欲還款4,000 元，即每月聲請人
    主張其必要生活費高達20,000元之譜，聲請人積欠高額債務
    ，仍不思積極清償債務，每月電話費最低為1,370 元，最高
    達2,412 元，且投保並非生活所必要之商業保險，每月繳款
    高達3,300 元。據此，本院斷難認定聲請人實有積極還款並
    解決債務之誠以及有不能清償債務之情形。
四、綜上所述，本件聲請人聲請更生先依法踐履前置協商程序，
    惟債權銀行間於前置協商時即已提出聲請人尚能負擔之還款
    條件，惟遭聲請人堅決拒絕，故此情形難謂其符合消費者債
    務清理條例第3 條之「不能清償債務」要件規定，自不得聲
    請更生，應駁回其更生之聲請。
五、爰依消費者債務清理條例第8 條、第151 條第5 項、第15條
    ，民事訴訟法第78條，裁定如主文。
中    華    民    國    98    年    2     月    23    日
                  臺灣高雄地方法院鳳山分庭
                          法  官  何悅芳
以上正本係照原本作成。
如不服本裁定，應於送達後10日內，向本院提出抗告狀並表明抗
告理由，如於本裁定宣示後送達前提起抗告者，應於裁定送達後
10日內補提抗告理由書（須附繕本）。
中    華    民    國    98    年    2     月    23    日
                          書記官  洪嘉慧


司法院資訊處製作；財團法人民間司法改革基金會備份。
